臺灣板橋地方法院刑事判決　　　　　　　　　　　　　九十一年度訴緝字第三五號
　　公　訴　人　臺灣板橋地方法院檢察署檢察官
　　被　　　告　甲○○　女　民.
右列被告因偽造文書等案件，經提起公訴（八十九年度偵字第三八一三號），爰判決
如左：
    主  文
甲○○行使偽造準私文書，足以生損害於他人，處有期徒刑柒月。
    事  實
甲○○意圖為自己不法之所有，未經其胞姊「林阿菊」同意，即冒用「林阿菊」名義
，加入乙○○之互助會，乙○○因而誤認「林阿菊」有加入互助會之真意，而成立包
括會首共十五會之互助會，約定會期自民國（下同）八十八年九月十五日起至翌年十
月十五日止，每會為新台幣（下同）二萬元，每月十五日在台北縣三重市○○路○段
三四巷三五號四樓乙○○住處開標，標息採預先扣除之內標制，參與投標之人需在標
單上填寫姓名及競標金額。該互助會於八十八年十月十五日第二次開標時，甲○○即
偽造「林阿菊」之簽名，並填寫標息四千三百元，而偽造該紙標單，持以參加競標而
行使之，乙○○因此陷於錯誤，認係「林阿菊」本人得標，而交付二十二萬八千四百
元之會款予甲○○，足以生損害於乙○○、林阿菊及其他活會會員，嗣乙○○向林阿
菊收取死會會款時，始知林阿菊並未參加互助會，而發現上情，經偵查起訴。
    理  由
一、被告甲○○矢口否認有何詐欺取財及偽造文書犯行，辯稱：是我姊姊林貴鳳冒用
    林阿菊的名義跟會，不是我云云。惟查，證人丙○○到庭結證稱：是甲○○打電
    話來說林阿菊要跟一會，我事後才打電話問林貴鳳「林阿菊是誰？」，投標要寫
    投標人姓名跟金額，開完標，標單就丟棄了等語（見審理筆錄），與同案被告林
    貴鳳供述、證人乙○○、林阿菊證述情節大致相符，足認被告甲○○所辯不足採
    信。此外，復有甲○○代林阿菊領取會款之簽收單及互助會單附卷可稽，被告犯
    行堪予認定。
二、按民間互助會之標單，僅寫有一定金額及標會者之署押，如單從該記載內容上之
    形式觀之，尚無法瞭解其為何種用意之證明，而必須依據會員間標會之習慣，始
    足以表示該一定金額即為標取會款之利息，該姓名即為標取會款之會員，是偽造
    標單，應認為係偽造刑法第二百二十條第一項以文書論之私文書。是被告係犯刑
    法第二百二十條、第二百十六條、第二百十條之行使偽造準私文書罪及第三百三
    十九條第一項之詐欺取財罪。其偽造林阿菊署押之部分行為、偽造準私文書之低
    度行為，分別為偽造準私文書、行使偽造準私文書之高度行為所吸收，不另論罪
    。被告所犯詐欺取財、行使偽造準私文書罪間有方法結果之牽連犯關係，應從一
    重罪處斷。爰審酌被告冒用他人名義參加互助會並於第二會得標後即未繳交會款
    之犯罪動機、目的、手段，及其自八十八年十月間起至本院審理時止，歷經兩年
    有餘，均未賠償被害人之損失，犯罪後態度不佳等一切情狀，量處如主文所示之
    刑。偽造之標單暨署押既已丟棄而滅失，即無另行宣告沒收之必要，附此敘明。
據上論斷，應依刑事訴訟法第二百九十九條第一項前段，刑法第二百二十條、第二百
十六條、第二百十條、第三百三十九條第一項、第五十五條，罰金罰鍰提高標準條例
第一條前段，判決如主文。
中      華      民      國    九十一    年      五      月     十七     日
                                          法  官    蕭  一  弘
右正本證明與原本無異。
如不服本判決，應於判決送達後十日內，向本院提出上訴狀。
                                          書記官    郭  玉  芬
中      華      民      國    九十一    年      五      月     二十     日
附錄法條
刑法第二百十條
偽造、變造私文書，足以生損害於公眾或他人者，處五年以下有期徒刑。
刑法第二百十六條
行使第二百十條至第二百十五條之文書者，依偽造、變造文書或登載不實事項或使登
載不實事項之規定處斷。
刑法第二百二十條
在紙上或物品上之文字、符號、圖畫、照像，依習慣或特約，足以為表示其用意之證
明者，關於本章及本章以外各罪，以文書論。
錄音、錄影或電磁紀錄，藉機器或電腦之處理所顯示之聲音、影像或符號，足以為表
示其用意之證明者，亦同。
稱電磁紀錄，指以電子、磁性或其他無法以人之知覺直接認識之方式所製成之紀錄，
而供電腦處理之用者。
